【裁判字號】    89,訴,824
【裁判日期】    891108
【裁判案由】    侵權行為損害賠償
【裁判全文】
臺灣桃園地方法院民事判決  八十九年度訴字第八二四號
    原      告  甲○○
    被      告  荷商荷蘭銀行股份有限公司
    法定代理人  乙○○
    訴訟代理人  丙○○
                丁○○
右當事人間侵權行為損害賠償事件，本院判決如左：
    主    文
原告之訴駁回。
訴訟費用由原告負擔。
    事    實
一、原告方面：
  （一）、聲明：被告應給付原告新台幣（下同）一百零九萬七千四百十二元。
  （二）、陳述：如附件。
  （三）、證據：提出台北松江路郵局存證信函第一七０二號、侵權行為造成之損害
          明細表、郵政劃撥儲金存款收據八紙、被告對原告之假扣押聲請書、支付
          命令聲請書及起訴狀等各一件（均為影本）。
二、被告方面：
  （一）、聲明：駁回原告之訴。
  （二）、陳述：經查本件原告請求侵權行為損害賠償事件，原告多次以訴外人美商
          美國商業銀行國家信託儲蓄股份有限公司松山分公司為被告，向台灣台北
          地方法院起訴，業已經台灣台北地方法院分別以八十八年度訴字第二０號
          、八十八年度救字第四十八號、八十八年度訴字第四三一九號及八十八年
          度北小字第二二０八號等裁定駁回原告之訴及由台灣高等法院分別於八十
          八年度抗字第四五０八號、八十九年度抗字第六四一號及八十九年度抗字
          第九四九號等裁定駁回原告之抗告（被證一），顯有濫訴之嫌，今原告又
          以被告就同一案件向鈞院起訴，為考量訴訟之經濟，請准駁回原告之訴。
          又當事人之適格為訴權存在要件之一，今美商美國商業銀行國家信託儲蓄
          股份有限公司松山分公司與被告於八十八年五月始簽訂購買與受讓合約經
          財產部台財融第八八七四一七七八號函正式核准（被證二），被告受讓美
          商美國商業銀行國家信託儲蓄股份有限公司松山分公司之全部營業及資產
          負債，雙方並共同擇定本八十八年九月二十七日為移轉生效日，經查本件
          債務人（即原告）業於八十八年二月間已清償，故對於債權債務關係已不
          存在亦無繼受之問題。美商美國商業銀行國家信託儲蓄股份有限公司松山
          分行聲請對原告假扣押時，原告積欠款項為九萬四千四百九十六元，至美
          商美國商業銀行國家信託儲蓄有限公司松山分行聲請發支付命令時，原告
          欠款為九萬八千七百五十四元，支付命令之聲請經異議視為起訴後，原告
          尚欠九萬六千四百九十六元，至八十八年二月一日，原告所欠款項為七萬
          一千五百三十四元，原告於八十八年二月一日全數還清，美商美國商業銀
          行國家信託儲蓄有限公司松山分行遂於八十八年三月十九日撤回假扣押之
          執行，時間上並沒有拖延，且原告之房地另向他銀行設定抵押，美商美國
          商業銀行國家信託儲蓄股份有限公司松山分行當然有保全債權之必要，假
          扣押原告之財產係權利之正當行使，美商美國商業銀行國家信託儲蓄股份
          有限公司松山分行並沒有不法侵害原告之權利，原告也沒有具體損害可言
          。
  （三）、證據：提出台灣台北地方法院八十八年度救字第四十八號裁定、八十八年
          度訴字第四三一九號裁定、八十八年度北小字第二二０八號裁定、台灣高
          等法院八十八年度抗字第四五０八號裁定及同院八十九年度抗字第六四一
          號裁定、八十九年度抗字第九四九號裁定（被證一）、財政部函各一件（
          均為影本）為證。
    理    由
一、原告主張伊雖至伊八十七年五月止，尚積欠被告之前手美商美國商業銀行國家信
    託儲蓄股份有限公司松山分行信用卡款九萬七千零六十八元，但原告已於八十七
    年六月二十二日還款二千零六十八元，實際欠款九萬五千元，當時原告亦已表明
    將慢慢清償，並無拒不清償之情事，原告向他銀行抵押借款，並非要脫產，美商
    美國商業銀行國家信託儲蓄股份有限公司松山分行以此為由，聲請鈞院以八十七
    年度全字第一三五三號假扣押裁定，假扣押原告在桃園縣楊梅鎮之財產，實乃故
    意侵害原告之權利，又原告與美商美國商業銀行國家信託儲蓄股份有限公司松山
    分行訴訟時，美商美國商業銀行國家信託儲蓄股份有限公司松山分行告訴承辦法
    官陳文正只要原告清償七萬元，但美商美國商業銀行國家信託儲蓄股份有限公司
    松山分行竟又加計違約金及利息，總共求償七萬一千五百三十四元，因美商美國
    商業銀行國家信託儲蓄股份有限公司之侵權行為，原告受有一百零九萬七千四百
    十二元之損害，被告為美商美國商業銀行國家信託儲蓄股份有限公司松山分行之
    受讓人自應承受美商美國商業銀行國家信託儲蓄股份有限公司松山分行之債務云
    云。被告則以至八十八年二月一日，原告所欠款項為七萬一千五百三十四元，原
    告於八十八年二月一日全數還清，美商美國商業銀行國家信託儲蓄有限公司松山
    分行遂於八十八年三月十九日撤回假扣押之執行，時間上並沒有拖延，且原告之
    房地另向他銀行設定抵押，美商美國商業銀行國家信託儲蓄股份有限公司松山分
    行當然有保全債權之必要，假扣押原告之財產係權利之正當行使，美商美國商業
    銀行國家信託儲蓄股份有限公司松山分行並沒有不法侵害原告之權利，原告也沒
    有具體損害可言。況美商美國商業銀行國家信託儲蓄股份有限公司松山分公司與
    被告於八十八年五月始簽訂購買與受讓合約經財產部台財融第八八七四一七七八
    號函正式核准，被告受讓美商美國商業銀行國家信託儲蓄股份有限公司松山分公
    司之全部營業及資產負債，雙方並共同擇定本八十八年九月二十七日為移轉生效
    日，本件原告業於八十八年二月間已清償，故對於債權債務關係已不存在亦無繼
    受之問題等語置辯。
二、按當事人主張有利於己之事實者，就其事實有舉證之責任，民事訴訟法第二百七
    十七條定有明文。本件原告主張被告應依侵權行為法則負損害賠償責任，然就民
    法第一百八十四條第一項前段所規定之侵權行為而言，其成立要件為：１、須有
    加害行為，２、須侵害權利或利益，３、須有損害，４、行為與損害之間須有因
    果關係，５、行為須為不法，６、須有責任能力，７、須有故意或過失等。原告
    對被告究有何加害行為？加害行為與損害間是否具有因果關係？加害行為有何不
    法？有無故意或過失諸節，依前揭民事訴訟法第二百七十七條規定，應由原告負
    舉證責任。依原告於台灣高等法院八十七年度抗字第一八五九號（即原告對系爭
    本院八十七年度全字第一三五三號假扣押裁定之抗告案件）中所提出之信用卡款
    帳單及其郵局匯款單所示，應於八十七年二月十五日繳款之帳單金額為十一萬零
    六百五十元，最低應繳金額為一萬五千六百五十元，原告僅於八十七年二月十一
    日匯款一萬零六百五十元，短少之五千元遲至八十七年三月十四日始繳納，另八
    十七年二月二十六日通知原告應立即繳納之帳單金額為十萬二千二百九十六元，
    最低繳款金額為一萬二千零四十六元，但原告遲至八十七年三月十四日繳款僅二
    千元，又八十七年三月二十六日通知原告立即繳款之帳單金額為九萬八千八百九
    十元，最低應繳金額為一萬三千一百五十三元，原告於八十七年四月十三日僅繳
    款一千元、八十七年四月二十七日繳款一千元，於八十七年四月二十六日通知原
    告立即繳款之帳單金額為九萬九千七百五十四元，最低應繳金額為一萬八千三百
    零四元，原告於八十七年五月十六日僅匯款三千六百零一元，是以，原告確自八
    十七年二月起即有遲延給付且均未繳足最低應繳款金額之情形，且原告所有座落
    桃園縣楊梅鎮○○○段之土地及其上建物，原告已設定最高限額六十萬元之抵押
    權予訴外人新竹國際商業銀行，此有登記簿謄本附卷可稽。美商美國商業銀行國
    家信託儲蓄股份有限公司松山分行於八十七年五月十九日以原告尚欠款九萬四千
    四百九十六元，有保全債權之必要為由，向本院聲請假扣押裁定，實係行使正當
    權利，本院准予假扣押原告之財產，並無不當。原告所欠款項七萬一千五百三十
    四元，原告於八十八年二月一日還清，美商美國商業銀行國家信託儲蓄有限公司
    松山分行遂於八十八年三月十九日撤回假扣押之執行，時間上亦無故意拖延之虞
    。此外，原告復未舉證證明美商美國商業銀行國家信託儲蓄股份有限公司松山分
    行有何故意、過失侵害其權利，從而原告請求被告繼受美商美國商業銀行國家信
    託儲蓄股份有限公司松山分行之侵權行為損害賠償債務，洵屬無據，應予駁回。
據上論結，原告之訴為無理由，依民事訴訟法第七十八條，判決如主文。
中      華      民      國    八十九    年    十一      月      八      日
                                        臺灣桃園地方法院民事第二庭
~B法      官  張淑芬
右為正本係照原本作成
如對本判決上訴須於判決送達後廿日內向本院提出上訴狀
中      華      民      國    八十九    年     十一     月      八      日
~B書  記  官  游  誼


司法院資訊處製作；財團法人民間司法改革基金會備份。
